臺灣宜蘭地方法院刑事判決
110年度訴字第245號
公  訴  人  臺灣宜蘭地方檢察署檢察官
被      告  曾國清




義務辯護人  曾培雯律師
上列被告因違反槍砲彈藥刀械管制條例等案件，經檢察官提起公
訴（110年度偵字第2572號、110年度偵字第2573號），及移送併
辦（110年度偵字第3278號），本院判決如下：
    主  文
曾國清犯非法持有制式手槍罪，累犯，處有期徒刑陸年拾月，併
科罰金新臺幣拾萬元，罰金如易服勞役，以新臺幣壹仟元折算壹
日；扣案之制式手槍壹枝（槍枝管制編號○○○○○○○○○○號）、制式
子彈伍顆、非制式子彈參顆，均沒收。又持有第二級毒品純質淨
重二十公克以上，累犯，處有期徒刑壹年肆月；扣案之第二級毒
品甲基安非他命伍包（驗餘總淨重壹佰壹拾伍點捌貳公克）及其
外包裝、殘渣袋貳只（內含海洛因殘渣量微難予析離秤重）、以
及殘留微量第二級毒品甲基安非他命之吸食器壹組，均沒收銷燬
。應執行有期徒刑柒年捌月。
被訴施用第一級毒品部分公訴不受理。
    犯罪事實
一、曾國清明知可發射子彈具有殺傷力之制式手槍、具殺傷力之
    制式子彈、非制式子彈分別係槍砲彈藥刀械管制條例所列管
    之槍砲、彈藥，非經主管機關之許可，均不得持有，亦明知
    甲基安非他命係毒品危害防制條例所公告列管之第二級毒品
    ，不得持有，竟未經許可，竟分別基於持有具殺傷力之槍、
    彈及持有第二級毒品純質淨重二十公克以上之犯意，於民國
    109年11月下旬某日，自真實姓名年籍不詳綽號「阿賓」（
    已歿）之友人受讓具殺傷力制式義大利BERETTA廠9000S型手
    槍1枝（槍枝管制編號0000000000）、制式子彈8顆、非制式
    子彈4顆，以及甲基安非他命5包(總純質淨重114.8公克)、
    第三級毒品1-(4-氟苯基）-1H-吲唑-3-羰基纈胺酸甲酯1包(
    純質淨重0.8公克，其無正當理由持有第三級毒品之行為，
    違反毒品危害防制條例第11條之1第2項規定，應由警方依法
    裁處）等物，而非法持有之，嗣於109年12月2日9時許，為
    警在其前位於宜蘭縣○○鄉○○路○段00號2樓居所搜索，並當場
    扣得上開槍、彈及毒品等物。
二、案經臺北市政府警察局移送臺灣新北地方檢察署檢察官呈請
    臺灣高等檢察署核轉臺灣宜蘭地方檢察署檢察官偵查起訴及
    移送併辦。
    理  由
甲、有罪部分： 
壹、程序部分：
一、按被告以外之人於審判外之言詞或書面陳述，除法律有規定
    者外，不得作為證據。又按被告以外之人於審判外之陳述，
    雖不符合前4條（即刑事訴訟法第159條之1至第159條之4）
    之規定，但經當事人於審判程序同意作為證據，法院審酌該
    言詞陳述或書面陳述作成時之情況，認為適當者，亦得為證
    據；當事人、代理人或辯護人於法院調查證據時，知有第15
    9條第1項不得為證據之情形，而未於言詞辯論終結前聲明異
    議者，視為有前項之同意。刑事訴訟法第159條第1項、第15
    9條之5分別定有明文。本件檢察官、被告曾國清及其辯護人
    ，於本院言詞辯論終結前，對本件卷內被告以外之人於審判
    外之陳述，於本院審理時均表示不爭執，且同意作為證據，
    經本院審酌該等證據之作成情況，核無違法取證或其他瑕疵
    ，認均適為本案認定事實之依據，依刑事訴訟法第159條之5
    規定，有證據能力。
二、至其餘非供述證據部分，本院查無有何違反法定程序取得之
    情形，復經本院於審理中踐行證據調查程序，依刑事訴訟法
    第158條之4之反面解釋，認有證據能力。
貳、實體部分：
一、上開犯罪事實，業據被告於警詢、偵查中、本院準備程序及
    審理時坦承不諱（偵1089號卷第5至15、107至108頁、本院
    卷第218、245、250頁），復經證人許堯萍於警詢證述綦詳
    （偵1089號卷第17至22頁），並有毒品初步鑑驗報告書、現
    場蒐證照片、扣押筆錄、扣押物品目錄表、扣押物品收據、
    槍枝初步檢視報告表暨照片、交通部民用航空局航空醫務中
    心109年12月15日毒品鑑定書等（偵1089號卷第27至31、33
    至37、39至57、偵7923號卷第33至40頁、偵10539號卷第35
    至36頁）在卷可稽，以及前揭槍枝、子彈、甲基安非他命5
    包、吸食器1組、殘渣袋2個、分裝袋1包等物扣案足憑。前
    開毒品5包經送內政部警政署刑事警察局鑑定後，編號1至5
    經拉曼光譜法檢驗，均呈第二級毒品甲基安非他命陽性反應
    ，抽取編號5之白色晶體確認係甲基安非他命，5包驗前總淨
    重為115.96公克（驗前純質總淨重為114.8公克，驗後總淨
    重為115.82公克），此有內政部警政署刑事警察局110年2月
    2日刑鑑字第1098032633號鑑定書（偵1089號卷第115、116
    頁）附卷可參。又前揭槍枝經鑑驗結果為「送鑑手槍1枝（
    槍枝管制編號：0000000000號），認係口徑9X19mm制式手槍
    ，為義大利BERETTA廠9000S型，槍號遭磨滅，經以電解腐蝕
    法重現結果，因磨滅過深致無法重現，槍管內具6條右旋來
    復線，擊發功能正常，可供擊發同口徑制式子彈使用，認具
    殺傷力。」；至前揭子彈12顆經鑑驗結果為「8顆，認均係
    口徑9X19mm制式子彈，採樣3顆試射，均可擊發，認具殺傷
    力」、「4顆，認均係非制式子彈，由口徑9mm制式空包彈組
    合直徑約8.9mm金屬彈頭而成，彈底均發現有撞擊痕跡，採
    樣1顆試射，可擊發，認具殺傷力」，有內政部警政署刑事
    警察局110年1月18日刑鑑字第1098037477號鑑定書可證（偵
    1089號卷第121至126頁）；是上開制式手槍1枝及制式子彈8
    顆、非制式子彈4顆分屬槍砲彈藥刀械管制條例第4條第1項
    第1款、第2款所稱之槍砲、彈藥且均具有殺傷力之事實，亦
    堪認定。綜上，足認被告前揭自白與事實相符，堪予採信。
    本件事證明確，被告上開持有具殺傷力之槍彈及持有第二級
    毒品純質淨重二十公克以上等犯行均洵堪認定，應予依法論
    科。
二、論罪科刑部分：
（一）核被告所為，係犯槍砲彈藥刀械管制條例第7條第4項之非
      法持有制式手槍罪、同條例第12條第4項之非法持有子彈
      罪、以及毒品危害防制條例第11條第4項之持有第二級毒
      品純質淨重20公克以上罪。其自109年11月下旬某日取得
      槍、彈及毒品時起，至同年12月2日為警查獲時止，持有
      制式手槍、子彈及第二級毒品之行為，均為繼續犯，應各
      論以一罪。被告同時持有制式手槍及子彈之行為，係以一
      行為同時觸犯二罪名，為想像競合犯，應依刑法第55條前
      段之規定，從一重之非法持有制式手槍罪處斷。再被告上
      開所犯持有第二級毒品純質淨重20公克以上、非法持有制
      式手槍二罪，均犯意各別，行為互殊，自應予分論併罰。
      又被告前因妨害公務案件，經臺灣基隆地方法院以96年度
      易字第795號判決判處有期徒刑6月，復經臺灣高等法院以
      97年度上易字第301號判決上訴駁回確定；復因施用第一
      、二級毒品案件，經臺灣基隆地方法院以96年度訴字第92
      7號判決判處有期徒刑9月、4月，復經臺灣高等法院以97
      年度上訴字第140號判決上訴駁回確定；又因施用第一、
      二級毒品案件，經本院以96年度訴字第673號判決判處有
      期徒刑7月、4月確定；再因施用第一、二級毒品案件，經
      本院以98年度訴緝字第19號判決判處有期徒刑8月、5月確
      定；又因持有槍彈案件，經臺灣基隆地方法院以99年度訴
      字第835號判決判處有期徒刑6年確定；上開各案嗣經臺灣
      基隆地方法院裁定定應執行有期徒刑8年8月確定，嗣於10
      7年3月15日執行完畢等情，有臺灣高等法院被告前案紀錄
      表1份附卷可參，其於前案有期徒刑執行完畢後，5年以內
      故意再犯本件有期徒刑以上之罪，為累犯，依司法院大法
      官釋字第775號解釋意旨，為避免發生罪刑不相當之情形
      ，法院就個案應依該解釋意旨，裁量是否加重最低本刑。
      本院審酌被告前開構成累犯之槍砲及毒品案件，與本案所
      犯持有槍、彈及毒品犯行之罪名、罪質、法益侵害均相類
      似，而其係於前案徒刑執行完畢後，未滿5年又再犯本案
      持有槍、彈及第二級毒品純質淨重20公克以上等犯行，顯
      見其對刑罰反應力薄弱，認依刑法第47條第1項規定加重
      其刑並無違反比例原則，爰依上開規定，均加重其刑。
（二）爰審酌毒品對社會秩序及國民健康危害至深且鉅，而被告
      所持有第二級毒品之數量非微，應嚴加非難，另考量手槍
      係高危險管制物品，使用時動輒造成死傷，即使單純之寄
      藏、持有，對社會之秩序及安寧仍將產生極大不安，潛在
      之危害甚鉅，被告無視禁令，未經許可持有前揭槍、彈等
      違禁物，持有期間自109年11月某日至前揭為警查獲時為
      止，其動機可議，復參以被告前有3次違反槍砲之犯行（
      構成累犯部分不予重複評價），素行非佳，竟再犯本件，
      更應予嚴責，然現實上查無被告持前開槍彈從事其他不法
      行為之事證，兼衡其犯後坦承犯行之態度、犯罪動機、目
      的、手段、持有第二級毒品之數量非微，以及考量被告自
      陳之前從事飾品買賣及魚貨批發、已婚、有母親、1名子
      女及2名孫子需其扶養之生活狀況，以及國中肄業之智識
      程度等一切情狀，分別量處如主文所示之刑，並定其應執
      行之刑，另就罰金部分，諭知易服勞役之折算標準。
（三）扣案之制式手槍1 枝（槍枝管制編號：0000000000號）、
      及未經試射之制式子彈5顆、非制式子彈3顆，經鑑定結果
      均具有殺傷力，業如前述，依槍砲彈藥刀械管制條例規定
      均不得持有，自均屬違禁物，依刑法第38條第1 項規定，
      不問屬於犯罪行為人與否，均應予以宣告沒收。至其餘業
      經試射之子彈4顆，雖經鑑定認具殺傷力，惟既經試射擊
      發，足認其已因試射而失其子彈之結構及性能，自不再具
      殺傷力，故已失其違禁物之性質，爰不予宣告沒收，併此
      敘明。
（四）被告所有並經扣案之第二級毒品甲基安非他命5 包、吸食
      器1組、殘渣袋2只，分別經檢出甲基安非他命、海洛因之
      成分，業如前述，故上開扣案物係屬本案所查獲之第一、
      二級毒品，除鑑定用罄而滅失部分外，爰依毒品危害防制
      條例第18條第1 項前段規定宣告沒收銷燬之。
乙、不另為不受理之諭知部分：
一、公訴意旨略以：被告基於施用第二級毒品甲基安非他命之犯
    意，於109年12月2日8時30分許，在上開居所以玻璃球點火
    燒烤並吸食所生煙霧方式，施用第二級毒品甲基安非他命1
    次。因認被告涉犯毒品危害防制條例第10條第2項之施用第
    二級毒品罪等語。
二、按起訴之程序違背規定，應諭知不受理之判決，並得不經言
    詞辯論為之，刑事訴訟法第303條第1款及第307條分別定有
    明文。次按109年1月15日修正公布，同年7月15日施行之毒
    品危害防制條例第20條第3項規定，犯第10條之罪於觀察、
    勒戒或強制戒治執行完畢釋放後，3年後再犯第10條之罪者
    ，適用同條前2項之規定。上開所謂「3年後再犯」，只要本
    次再犯（不論修正施行前、後）距最近1次觀察、勒戒或強
    制戒治執行完畢釋放，已逾3年者，即該當之，不因其間有
    無犯第10條之罪經起訴、判刑或執行而受影響（最高法院10
    9年度台上大字第3826號裁定意旨參照）。刑事訴訟法第303
    條第1款規定，案件有起訴程序違背規定之情形，應諭知不
    受理判決。所稱起訴程序違背規定，無須侷限於起訴時為斷
    ，因起訴後始發生之情事變更事由，致法院不能為實體上之
    審理或實體判決者，亦屬之。修正後毒品條例既已賦予檢察
    官視個案情節不同而為觀察、勒戒，或附命緩起訴等裁量權
    ，復涉及施用毒品者人身自由之剝奪及受多元處遇之選擇，
    攸關其權益，故法院視個案情況，如認為檢察官未及審酌被
    告有無不適合附命完成戒癮治療等緩起訴處分之情形，而逕
    予聲請裁定觀察、勒戒或起訴，顯屬不利或有失公平者，自
    得認起訴之程序違背規定，且無從補正而為不受理之判決，
    俾由檢察官再行斟酌而為適法之裁量（最高法院110年度台
    上字第4728號判決意旨參照）。
三、經查，被告前於87年間因施用毒品案件，經本院以87年度毒
    聲字第8號裁定送觀察、勒戒後，因認無繼續施用毒品之傾
    向，於87年7月10日執行完畢釋放，復於90年間因施用毒品
    案件，經本院以90年度毒聲字第593號裁定送觀察、勒戒後
    ，因認有繼續施用毒品之傾向，再經同法院以90年度毒聲字
    第725號裁定令入戒治處所施以強制戒治1年，於91年3月1日
    因停止戒治釋放出所，在91年10月9日保護管束期滿執行完
    畢。而被告自上開觀察、勒戒、強制戒治執行完畢釋放後，
    未曾再因施用毒品經送觀察、勒戒、強制戒治之紀錄，與前
    揭強制戒治釋放出所日相距已逾3年以上，有臺灣高等法院
    被告前案紀錄表在卷可稽，期間雖有另犯施用毒品案件經判
    刑、執行，然如前所述，究與觀察、勒戒或強制戒治之療程
    不同，應再予觀察、勒戒之機會。揆諸上開說明，檢察官即
    應依同條例第20條之規定，聲請法院裁定送觀察、勒戒，惟
    本件檢察官逕行起訴，其起訴程序顯屬違背規定，且無從補
    正，依上開說明，此部分本應為公訴不受理之諭知，惟此部
    分與被告前揭業經論罪科刑之持有第二級毒品純質淨重20公
    克以上之犯行間，係高、低度行為吸收關係之實質上一罪，
    爰不另為不受理之諭知。
丙、公訴不受理部分：
一、公訴意旨略以：被告基於施用第一級毒品海洛因非他命之犯
    意，於109年12月2日8時30分許，在上開居所以捲煙方式，
    施用第一級毒品海洛因1次。因認被告涉犯毒品危害防制條
    例第10條第1項之施用第一級毒品罪等語。
二、查被告有如前開理由欄乙、三所示，經觀察、勒戒、強制戒
    治之前科紀錄，是被告於經觀察、勒戒、強制戒治執行完畢
    後之3年內，未曾再因施用毒品經送觀察、勒戒、強制戒治
    ，與前揭強制戒治釋放出所日相距已逾3年以上，是依前揭
    規定及說明（見理由欄乙、二所示），檢察官即應依同條例
    第20條之規定，聲請法院裁定送觀察、勒戒，惟本件檢察官
    逕行起訴，其起訴程序顯屬違背規定，且無從補正，爰依刑
    事訴訟法第303條第1款規定為不受理之諭知，如主文第2項
    所示。
據上論斷，應依刑事訴訟法第299條第1項前段、第303條第1款，
槍砲彈藥刀械管制條例第7條第4項、第12條第4項，毒品危害防
制條例第11條第4項、第18條第1項前段，刑法第11條前段、第55
條、第47條第1項、第51條第5款、第42條第3項前段、第38條第1
項，判決如主文。
本案經檢察官張立言提起公訴，檢察官張學翰到庭執行職務。
中　　華　　民　　國　　111 　年　　3 　　月　　3 　　日
                  刑事第五庭審判長法  官  陳嘉年
                                  法  官  陳嘉瑜
                                  法  官  程明慧
以上正本證明與原本無異。
如不服本判決應於收受本判決後二十日內向本院提出上訴書狀，
並應敘述具體理由；其未敘述上訴理由者，應於上訴期間屆滿後
二十日內向本院補提理由書(均須按他造當事人之人數附繕本)「
切勿逕送上級法院」。
                                  書記官  高雪琴
中　　華　　民　　國　　111 　年　　3 　　月　　4 　　日
附錄本案論罪科刑法條：
槍砲彈藥刀械管制條例第7條
未經許可，製造、販賣或運輸制式或非制式火砲、肩射武器、機
關槍、衝鋒槍、卡柄槍、自動步槍、普通步槍、馬槍、手槍或各
類砲彈、炸彈、爆裂物者，處無期徒刑或7年以上有期徒刑，併
科新臺幣3千萬元以下罰金。
未經許可，轉讓、出租或出借前項所列槍砲、彈藥者，處無期徒
刑或5年以上有期徒刑，併科新臺幣1千萬元以下罰金。
意圖供自己或他人犯罪之用，而犯前二項之罪者，處死刑或無期
徒刑；處徒刑者，併科新臺幣5千萬元以下罰金。
未經許可，持有、寄藏或意圖販賣而陳列第1項所列槍砲、彈藥
者，處5年以上有期徒刑，併科新臺幣1千萬元以下罰金。
意圖供自己或他人犯罪之用，以強盜、搶奪、竊盜或其他非法方
法，持有依法執行公務之人所持有之第1項所列槍砲、彈藥者，
得加重其刑至二分之一。
第1項至第3項之未遂犯罰之。
槍砲彈藥刀械管制條例第12條
未經許可，製造、販賣或運輸子彈者，處1年以上7年以下有期徒
刑，併科新台幣500萬元以下罰金。
未經許可，轉讓、出租或出借子彈者，處6月以上5年以下有期徒
刑，併科新台幣300萬元以下罰金。
意圖供自己或他人犯罪之用，而犯前二項之罪者，處3年以上10
年以下有期徒刑，併科新台幣700萬元以下罰金。
未經許可，持有、寄藏或意圖販賣而陳列子彈者，處5年以下有
期徒刑，併科新台幣300萬元以下罰金。
第1項至第3項之未遂犯罰之。
毒品危害防制條例第11條
持有第一級毒品者，處3年以下有期徒刑、拘役或新臺幣30萬元
以下罰金。
持有第二級毒品者，處2年以下有期徒刑、拘役或新臺幣20萬元
以下罰金。
持有第一級毒品純質淨重十公克以上者，處1年以上7年以下有期
徒刑，得併科新臺幣1百萬元以下罰金。
持有第二級毒品純質淨重二十公克以上者，處6月以上5年以下有
期徒刑，得併科新臺幣70萬元以下罰金。
持有第三級毒品純質淨重五公克以上者，處2年以下有期徒刑，
得併科新臺幣20萬元以下罰金。
持有第四級毒品純質淨重五公克以上者，處1年以下有期徒刑，
得併科新臺幣10萬元以下罰金。
持有專供製造或施用第一級、第二級毒品之器具者，處1年以下
有期徒刑、拘役或新臺幣10萬元以下罰金。